臺灣高等法院刑事判決　　　　　　　　　　　　　九十二年度上易字第三六０三號
　　上　訴　人　乙○○原名陳.
　　即　被　告
右上訴人因恐嚇等案件，不服臺灣臺北地方法院九十二年度易字第七九五號，中華民
國九十二年十一月十七日第一審判決（起訴案號：臺灣臺北地方法院檢察署九十一年
度偵字第二五四三五號），提起上訴，本院判決如左：
    主  文
上訴駁回。
    事  實
一、乙○○（原名陳平泉，民國九十一年五月二十七日更名，以下仍稱乙○○）曾有
    多次竊盜車輛之前案紀錄，乙○○與真實姓名年籍不詳成年人，共同意圖為自己
    不法所有，基於擄車勒贖恐嚇取財犯意聯絡，於民國（下同）九十年八月二十九
    日下午某時，在臺北市中山區○○○路○段十號前之新生高架橋下停車場，先竊
    取甲○○所有停放於該處之車牌號碼ＢＸ—八三九九號賓士自用小客車（連同置
    於車內之駕駛執照一張及鑰匙一併遭竊），並於得手後，由該不詳之人將前開自
    用小客車開往臺灣大學醫學院附設醫院地下停車場內停放。並於同月三十日上午
    九時許，由該不詳姓名之成年人撥打自上開車內搜尋得來甲○○住家之（０二）
    00000000號電話，並對接聽電話之甲○○稱需匯款新臺幣（下同）十萬
    元至陳文容所有之萬通銀行臺南分行帳號0000000000000號帳戶內
    ，方可贖回車輛；嗣由甲○○之夫陳水清與該不詳姓名之成年人洽談匯款事宜，
    雙方並約定於匯款五萬元後，寄還前開自用小客車之鑰匙及行照予甲○○；陳水
    清即至臺灣土地銀行士林分行匯款五萬元至上開帳戶內，並告知陳水清之行動電
    話號碼，惟乙○○與該不詳之人仍未依約寄還鑰匙及行車執照，反又由該不詳姓
    名之成年人撥打陳水清之行動電話繼續勒贖五萬元，惟遭陳水清拒絕。嗣臺北市
    政府警察局中山分局員警於臺灣大學醫學院附設醫院地下停車場內尋獲前開自用
    小客車，並於前開自用小客車車後行李箱內之手提紙袋上採得指紋三枚，經內政
    部警察政署刑事警察局以電腦比對確認與乙○○之左拇指、左中指指紋相符，始
    查悉本案。
二、案經臺北市政府警察局中山分局報請臺灣臺北地方法院檢察署檢察官偵查起訴。
    理  由
一、訊據上訴人即被告陳平泉否認有竊盜或恐嚇取財犯行，辯稱略以：「沒有參與竊
    取該車犯行，未打電話向陳水清恐嚇，收受匯款之陳文容帳戶不是我指定的，到
    出庭時才第一次見到陳文容，當時警察到草山分監詢問，告訴車上紙袋指紋是我
    的指紋，但並沒有拿袋子或鑑驗報告給我看，對台北路不熟，根本不可能到台北
    犯案」云云。惟查：
(一)、對被害人甲○○所有之車牌號碼ＢＸ—八三九九號賓士自用小客車於九十年八月
    二十九日停在臺北市中山區○○○路○段十號前之新生高架橋下停車場，在同日
    十八時許，發現失竊之事實，業據被害人甲○○於警訊陳明，證人甲○○於偵查
    證稱：「（九十年八月二十九日是否有一部ＢＸ—八三九九號自小客車在新生北
    路失竊？）是」、「（詳情？）在隔天早上九點左右有人打電話來問我是否掉一
    部車，要不要贖回，後來我們就談價值談到十萬，我先生在土銀匯五萬元過去，
    希望對方將駕照及鑰匙寄還給我們，他又打電話來要五萬元，我們就罵他沒信用
    ，也沒再匯錢，後來就在台大醫院附近找到車，電話是我先生接的」等語（偵卷
    第四十頁反面），另證人陳水清偵查證述：「（歹徒是否都打電話給你？）是，
    對方問我是否丟掉一部車，要不要贖回，後來要我匯十萬元，我叫他們先將鑰匙
    還我，後來也沒還，我罵他們沒信用，就不再匯錢給他，後來車子是在台大醫院
    附近找到」等語（偵卷第四一頁正反面），並有臺灣土地銀行士林分行九十年八
    月三十日匯款單及銀行交易明細查詢單各一紙附卷可按（偵卷第四十七頁及第四
    十八頁），足證甲○○所有之ＢＸ—八三九九號自用小客車確有於前揭時地遭竊
    ，且於次日即有不詳姓名之人打電話至甲○○住處，向甲○○恐嚇稱須匯款十萬
    元至陳文容前揭帳戶始得贖回車輛，而甲○○之夫陳水清確有依指示於九十年八
    月三十日匯款至陳文容所有設於萬通銀行台南分行之000000000000
    0號帳戶等事實。
(二)、依卷附臺灣大學醫學院附設醫院地下停車場監視錄影畫面翻攝照片三幀，亦足證
    被害人甲○○所有之ＢＸ─八三九九號自小客車於九十年八月二十九日下午三時
    五十八分許，即由不詳姓名年籍之成年人駛入設於臺北市中正區○○○路之臺大
    醫院地下樓停車場停放。被告雖質疑錄影之時間為下午三時五十八分，如何可能
    會在同日下午十八時失竊，並要求看失竊地點之錄影帶等，然查，本件車輛何時
    失竊，並非被害人所能知悉，被害人於警初訊以及報案，所述說之時間，為發現
    車輛失竊時間，並非車輛失竊時間，此業據被害人甲○○於警訊陳明，是被害人
    報案說明其發現失竊之時間為當日下午十八時，與竊車者在下午三時五十八分將
    該車輛開入臺大醫院停車場，在時間上並無矛盾之處，而被害人失竊地點為臺北
    市中山區○○○路○段十號前之新生高架橋下停車場，業據被害人甲○○陳明，
    該路段與停車場並無錄影設備，並有現場相片在卷可查，是自無從為被告所辯解
    之要求查看失竊現場錄影帶。
(三)、被告雖質疑證人即擔任本案鑑識工作之員警丙○○何以對此事描述如此清楚，然
    查證人丙○○為專業鑑識人員，據其陳述有十五年之年資，是其現場採證工作經
    驗顯然相當豐富，其既親自處理本件指紋採證作業程序，又具有豐富工作經驗，
    並曾發表指紋採證技術文章（卷附該文章），則其對於親自處理過之鑑定案件，
    自然有相當清楚之記憶，且其為專業鑑識人員與被告素不相識，所為陳述即採證
    過程自無偏頗或不公正可能，況證人丙○○於原審與本院均詳細證稱：「（請你
    詳細敘述這件車輛的蒐證及採證作業？）我到現場先拍攝，車輛外面有採到一枚
    指紋模糊不清，無法比對出來是何人的，我在車子的後車廂的化妝品的紙袋採到
    ，被害人說小偷有動過那一包東西，所以我們才帶回去，用煙薰方法採證，採完
    才用碳粉上色顯現黑白對比的指紋」、「（你在紙袋上採到幾枚指紋？）我是依
    據當時的採到指紋送去鑑驗，幾枚我現在不記得」、「（事後是否有查出指紋是
    何人？）有比對出指紋是陳平泉所有，有刑事警察局的鑑定書佐證」等語（原審
    卷第八八頁筆錄），而前開遭竊車輛經警尋獲後，確有於車上後行李箱內手提紙
    袋上採得指紋三枚，經輸入電腦比對確認結果與被告乙○○（即陳平泉）指紋卡
    之左拇、左中、左拇指指紋相符，此有內政部警政署刑事警察局九十年九月二十
    日（九十）刑紋字第九一０五０五號鑑驗書及採證照片九幀附卷可考（偵卷第十
    二至第十九頁），則依上開照片所示，該紙袋係置於被害人遭竊車輛後行李箱內
    ，而非置於一般不特定人皆可接觸之地方，而上開指紋復係於被害人車輛遭竊後
    ，始於車後行李箱內紙袋上所採得，被告於偵查亦供稱其並不認識甲○○（偵卷
    第四十頁），是以倘被告未竊取該車亦未曾打開車後行李箱加以翻動財物，實無
    在該紙袋上留下指紋之可能，況本件甲○○敘明犯罪者撥打自上開車內搜尋得來
    甲○○住家之（０二）00000000號電話，並對接聽電話之甲○○稱需匯
    款十萬元至陳文容所有之萬通銀行臺南分行帳號0000000000000號
    帳戶內，方可贖回車輛，足徵竊車之犯罪者應係在被害人車後行李箱加以翻動財
    物，找尋被害人聯繫電話始在該紙袋上留下指紋甚明，至被告於原審雖辯稱從未
    看該紙袋（原審卷第二九頁），惟其僅空言否認，而未提出任何說明或事證足供
    合理懷疑，除其竊取該車外，尚有何其他留存指紋於前開紙袋之可能性，是其所
    辯不足採信。至於被告質疑指紋多久會消失，證人丙○○亦詳細陳明需依據保存
    地點與氣候而定，而本件車輛於九十年八月二十九日下午失竊，證人丙○○係於
    九十年八月三十一日採取指紋，該處又為地下停車場，氣溫穩定且距案發後不久
    隨即採取，即無被告所質疑之指紋多久消失之問題。
(四)、證人陳文容於原審雖證稱不認識乙○○，惟其證稱：「（你在萬通銀行台南分行
    是否有帳戶？）是」、「（你這個帳戶是賣給何人使用？）賣給壹個高雄人」、
    「（名字你是否知道或是綽號？）不知道。他的綽號叫桐ㄚ」等語（原審卷第四
    七頁、第四八頁），足證其所有之前揭萬通銀行帳戶確係出售予不詳姓名之成年
    人使用。
(五)、按「認定犯罪事實所憑之證據，並不以直接證據為限，即綜合各種間接證據，本
    於推理作用，為認定犯罪事實之基礎，如無違背一般經驗法則，尚非法所不許（
    四十四年台上字第七０二號判例）」，被告曾於八十九年時一月十六日竊取相同
    之賓士車輛，經臺灣臺中地方法院以八十九年度易字第四三九四號判決判處有期
    徒刑八月確定，且依據卷附刑案資料作業個別查詢報表所載，被告在前有竊車並
    偽造證明書以及竊車並擄車勒贖款之罪嫌，是其否認本件犯行，所為辯解已難以
    信採，而其雖稱：「對台北路不熟，根本不可能到台北犯案」云云。惟查，被告
    於八十九年四月二十一日凌晨在台北市○○○路酒後駕車涉犯公共危險罪，被臺
    灣臺北地方法院檢察署檢察官以八十九年度偵字第九一０六號聲請簡易判決，並
    由臺灣臺北地方法院以八十九年度北交簡字第一三八六號判處罰金確定，有該聲
    請簡易處刑書與臺灣高等法院被告全國前案紀錄表在卷可查，是其既能在台北市
    酒後開車，顯然並非「對台北路不熟」，則其所為辯解亦不足採信。
(六)、次按「共同正犯之意思聯絡，不限於事前有所協議，其於行為當時，基於相互之
    認識，以共同犯罪之意思參與者，亦無礙於共同正犯之成立（七十三年台上字第
    一八八六號判例）」。本案係於九十年八月二十九日發生，於九十二年三月十八
    日檢察官始傳喚被告與被害人對質，實難期待被害人可記憶並辨識被告之聲音是
    否係被告所為，況現代科技亦得經由電子儀器協助變化電話通訊聲音，是以縱被
    害人無法辨識被告之聲音是否即以電話為恐嚇犯行之人，或證人即人頭帳戶所有
    人陳文容不認識被告，然依社會經驗法則可知，一般竊車勒贖均係集團行為，且
    為使其犯罪行為不易追查，通常係由數人分別負責竊取車輛、打電話恐嚇被害人
    、購買人頭帳戶，及於被害人匯款至人頭帳戶後，由帳戶提領現款等行為，而依
    前揭事證，既可證明被告確有參與竊車之犯行，則其對整個竊車並進而恐嚇取財
    之犯行即有犯意聯絡及行為分擔。
(七)、綜上，本件事證明確，被告所辯應屬推諉而不可採，其犯行犯行洵堪認定，應依
    法論科。
二、論罪科刑部分：
(一)、核被告乙○○所為係犯刑法第三百二十條第一項之竊盜罪及同法第三百四十六條
    第一項之恐嚇取財既遂罪，被告就上開犯行與姓名年籍不詳之成年人具有犯意聯
    絡及行為分擔，為共同正犯，其所犯恐嚇取財及加重竊盜罪二罪之間，有方法結
    果牽連關係，依刑法第五十五條規定，應從較重之恐嚇取財既遂罪處斷。
(二)、原審認被告罪證明確，並適用刑事訴訟法第二百九十九條第一項前段、刑法第三
    百二十條第一項、第三百四十六條第一項、第二十八條、第五十五條，罰金罰鍰
    提高標準條例第一條前段之規定，審酌被告正值青壯，竟不思以正當方法謀生，
    而以竊車後再向被害人索取財物之方式不法獲取之財物，且於被害人依約匯款五
    萬元後，並未依約先將駕照及鑰匙返還，及於犯罪後始終否認犯行等一切情狀，
    量處有期徒刑壹年，經核原判決認事用法並無不合，量刑之諭知亦屬妥適，上訴
    人即被告上訴意旨仍執前詞否認犯罪，指摘原判決不當，為無理由，應予駁回。
據上論斷，應依刑事訴訟法第三百六十八條，判決如主文。
本案經檢察官朱家崎到庭執行職務。
中　　　華　　　民　　　國　　九十三　　年　　  一　　月　　  十三  　　日
                              臺灣高等法院刑事第七庭
                                  審判長法  官  吳  啟  民
                                        法  官  林  瑞  斌
                                        法  官  施  俊  堯
右正本證明與原本無異。
不得上訴。
                                        書記官  陳  彥  蕖
中　　　華　　　民　　　國　　九十三　　年　　  一　　月　　  十三  　　日
附錄：本案論罪科刑法條全文
中華民國刑法第三百二十條
意圖為自己或第三人不法之所有，而竊取他人之動產者，為竊盜罪，處五年以下有期
徒刑、拘役或五百元以下罰金。
意圖為自己或第三人不法之利益，而竊佔他人之不動產者，依前項之規定處斷。
前二項之未遂犯罰之。
中華民國刑法第三百四十六條
意圖為自己或第三人不法之所有，以恐嚇使人將本人或第三人之物交付者，處六月以
上五年以下有期徒刑，得併科一千元以下罰金。
以前項方法得財產上不法之利益，或使第三人得之者，亦同前二項之未遂犯，罰之。
